【裁判字號】    88,交訴,112
【裁判日期】    890211
【裁判案由】    過失致死
【裁判全文】
臺灣板橋地方法院刑事判決                        八十八年度交訴字第一一二號
    公  訴  人  臺灣板橋地方法院檢察署檢察官
    被      告  乙○○
    選任辯護人  吳麗雲
右列被告因過失致死案件，經檢察官提起公訴（八十八年度偵字第一二四０九號），
本院判決如左：
    主  文
乙○○從事業務之人，因業務上之過失致人於死，處有期徒刑貳年。
    事  實
一、乙○○係受僱於駿彪通運股份有限公司（以下簡稱駿彪公司），擔任載運水泥之
    司機，係從事以駕駛為業務之人，於民國（下同）八十八年五月十五日上午十時
    十五分許，駕駛車頭車號ＭＶ─六二０號、曳引車號ＦＮ─六八號之水泥散裝聯
    結車，載運散裝水泥在台北縣中和市○○路（環河道路），由中和往板橋方向行
    駛，途經中和市○○路三五六巷協泰鐵工廠前，原應注意汽車行駛時，駕駛人應
    注意兩車併行之間隔，並隨時採取必要安全措施，而依當時天候晴朗、日間自然
    光線、市區○路、無慢車道、快車道舖裝柏油、路面乾燥無缺陷、無障礙物、視
    距良好、無號誌、附記行車分向線等情狀，並無不能注意之情事，竟能注意而疏
    未注意，其車右側適有蘇進財所騎車號ＧＤＣ─四四九號機車與其聯結車同向併
    行，乙○○因未保持安全間隔，使蘇進財機車無足夠道路行駛，致先擦撞環河道
    路右側水泥護欄，因而車身不穩，機車滑向路旁右側水泥護欄，蘇進財順勢倒向
    左側，於落地前，其身體右背部適時彈撞乙○○所駕駛曳引車右後外側前輪（曳
    引車單側右後輪共計四個輪胎），蘇進財始彈出輪外，當場受有胸部、腹部出血
    ，背腰部挫傷、肋骨骨折，乙○○肇事後因不知自己已駕車撞擊蘇進財，仍繼續
    前駛，經尾隨於乙○○車輛後方而目擊車禍經過之甲○○見狀立即騎乘機車追趕
    ，記下乙○○所駕曳引車車號ＦＮ─六八號確認無誤後，向警察機關報案，而經
    警於八十八年五月十六日凌晨一時四十分許，在乙○○位於台北市○○街四五號
    九樓之二居處查獲。蘇進財則於送醫救治途中即因傷重不治死亡。
二、案經台北縣警察局中和分局報請相驗暨報告台灣板橋地方法院檢察署檢察官偵查
    起訴。
    理  由
一、訊據被告乙○○固坦承於右揭時、地駕車經過前開道路之情不諱，惟矢口否認駕
    駛該車輛與被害人機車擦撞，辯稱：伊是載重車，果遭後輪碾過，不可能被害人
    屍體仍完整，死者蘇進財身上之輪胎印痕與伊所駕車輛輪胎印痕不同，被害人機
    車後端之凹陷撞痕，應係與他車有碰撞，並非伊所駕車輛云云。經查：
（一）被害人蘇進財因本件車禍死亡之事實，業經台灣板橋地方法院檢察署檢察官督
      同檢驗員到場相驗，依其屍體所顯示結果，其左小腿有撞擊傷，左手臂部分有
      疑似大型輪胎痕跡，且右胸多支肋骨骨折（但外表未見外傷），左背部及左腰
      部擦挫傷，右背部及右腰部格子狀挫傷（似輪胎壓痕），左小腿前部大面積表
      皮剝脫（黏在褲子上），左上臂擦傷等傷勢，直接引起死亡之傷害係胸部、腹
      部出血，先行原因則為因車禍而背、腰部挫傷、肋骨骨折，凶器種類及傷害方
      法為「騎機車疑與大型車發生車禍」，此有相驗筆錄、驗斷書、相驗屍體證明
      書各一份附卷足憑（附於偵卷第七頁正面、第十一頁正面、第二十二頁正面至
      第二十五頁正面），並拍攝有相驗照片十三張可稽（見相驗卷第十七頁反面至
      第二十頁反面）。再經檢察官相驗後隨即前往蘇進財受傷被送醫之事發現場（
      中和環河路三五六巷協泰鐵工廠對面）勘驗被害人蘇進財所騎乘之ＧＤＣ─四
      四九號機車，勘驗結果該機車油箱嚴重凹陷，左、右方向燈、後車燈均破碎，
      撞擊點最嚴重凹陷處離車輪六十六公分，車牌離地四十公分，車牌完整，機車
      後面靠近路邊護欄有一條五公尺長煞車痕（刮地痕），亦有檢察官履勘筆錄一
      份附於相驗卷第十頁正面足考，而蘇進財係於送醫途中即已死亡（見相驗屍體
      證明書所載），足認被害人蘇進財確係因本件車禍而死亡無誤。
（二）本件車禍發生時，適有證人甲○○尾隨被告聯結車之後，目睹車禍發生經過，
      而於警訊時證稱：「我今日（八十八年五月十五日）上午十時許目睹一件車禍
      ，所以警方至我住處請我說明當時情況，地點是在中和市○○路三五六巷內一
      家電鍍廠的對面，車禍雙方我都不認識，一方騎乘重機車被撞倒於路旁，另一
      方駕駛類似油罐車（指被告駕駛之散裝水泥聯結車），車號為ＦＮ─六八號，
      當時雙方車輛是併行，類似油罐車之一方像要超車之情形，騎機車騎士像是慌
      張，便撞到路旁後跌倒，機車倒地後，類似油罐車便從旁擦撞過去，．．．當
      機車摔倒聲過後，類似油罐車毫無減速，繼續往前行駛，該車為十輪的大型車
      ，車身是灰色，車牌確定是ＦＮ─六八號，因當時撞擊後，我曾去追類似油罐
      車，但因當時路上沒車子，我機車追不上該車，但我確定該車車牌號碼為ＦＮ
      ─六八號」等語（見附於偵卷第七頁正面及反面之甲○○警訊筆錄），並於偵
      查中結證證稱：「當時我離肇事車後面約四十公尺，我騎機車載我太太同方向
      行駛，水泥車走的比較快，要超車，而機車騎的比較旁邊，碰到旁邊護欄而跌
      倒，人跌下來，我沒有看到人有撞到，機車有碰撞聲音，機車可能被右後輪碰
      到，我就騎機車去追，我騎快車要去看車牌，我看到車牌ＦＮ─六八號，是看
      到水泥車車牌，．．．當時水泥車速度不快，但是我追他感覺比較快，當時是
      星期六，車子比較不多，．．．我是在我公司倉庫報警，是在肇事地附近，用
      倉庫電話打一一０報警，我也跟一一０說肇事地點及車號，．．．（問：機車
      後行李箱被撞凹是如何被撞凹的？）水泥車後輪應該是有碰到機車，（問：當
      時死者如何躺在地上？）我沒有注意，我過去有灰砂，．．．車頭何顏色我看
      不到，我本來要攔下他（肇事車輛），後來我放棄，只記下車牌，車牌看了二
      次，．．．我當時很緊張，要趕快報警，（問：有無看到水泥車後輪碰撞死者
      ？）沒有，但是後輪確定有壓過機車，人有彈起來，我沒有看到」等語（見偵
      卷第三十四頁反面至第三十六頁正面之甲○○偵查訊問筆錄），及於本院訊問
      時結稱：「我當時是騎車載我太太，距離曳引車不遠，約四十公尺左右，我是
      看到死者的機車原來是在曳引車前，曳引車開比較快，要超死者機車，被告有
      無撞到人我沒有看到，但我有看到被告車輛右後輪有撞到機車，被告車頭已超
      過死者的機車，死者機車撞到右側水泥護欄跌倒之後，機車才被曳引車後輪碰
      到，機車有彈起來，人有無彈起來我不知道，人有無被壓到我也不知道，（問
      ：機車倒地之際或是在倒地之後被曳引車右後輪碰到？）本來要超車時是二車
      併行，後來被告車頭超過後，死者機車偏到右側撞到右側水泥護欄而倒地，至
      於是倒地之際或倒地之後被曳引車右後輪撞到我不清楚，（問：提示相驗卷第
      六頁上方照片，你看到死者倒地之姿勢是否是如此？）當時我沒有注意看到死
      者倒地的姿勢，因為我去追肇事車輛，看清楚肇事車輛車牌之後，馬上報警，
      ．．．我有看清曳引車車牌ＦＮ─六八號，報警之後我又跑一段路去追，看是
      否追得上肇事車輛，但已追不到，我在報警之前追被告車輛時，被告有越開越
      快，我有按喇叭，但被告車很長，可能沒聽到，（問：被告曳引車撞到死者機
      車時，撞擊聲是否很大？）是，撞擊聲很大，且有二、三聲，被告應該有聽到
      ，但是他沒有停車，（問：報警之後有無再回到現場？）大概二十分鐘後有再
      回到現場，看到處理的二位警員，一位在急救，就如相驗卷第六頁正面上方照
      片所示，警察有在死者正面胸部急救，另一位我有把他叫過來告訴他肇事車輛
      車牌是ＦＮ─六八號，但該警員好像沒有記下車牌，另還有一輛賓士車車主有
      停下來指揮交通，但我沒有記該賓士車牌號碼，我是到倉庫報警，並留倉庫的
      電話，直到下午五點警察才打電話到倉庫聯絡我去作筆錄，（問：肇事路段是
      彎道或直路？）是直路，是雙向各一車道，中間是否是雙黃線或其他我不知道
      ，但路面邊線至水泥護欄之間的路是不平的，有一點落差」等語綦詳，此有本
      院八十八年九月二十二日訊問筆錄在卷可稽，足證被害人蘇進財係因被告駕駛
      該聯結車超車時未保持適當之安全間隔，致蘇進財失控撞擊路旁水泥護欄倒地
      後，旋遭被告所駕車輛之右後輪輾及。
（三）再者，被害人右背部遭被告聯結車右後外側前車輪彈撞後，其身體留下輪胎胎
      紋，經比對核與被告駕駛該聯結車右後外側前車輪胎紋紋路相符，有被害人死
      亡後背部屍班之照片明白顯示背部整片輪胎痕之屍班痕跡，有相驗照片附卷（
      見相驗卷第十八頁正面上方照片、第二十頁反面照片、偵卷第十二頁正面上、
      下方照片、第十三頁正面上方照片）及被告曳引車右後外側前輪胎車紋圖（附
      於相驗卷第二十七頁證物袋內、偵卷第十一頁正面）可稽，且經本院送請法務
      部調查局鑑定，該局經反覆比對檢視結果，亦認偵卷第十二頁正面上方照片中
      死者蘇進財北部屍班所呈現之輪抬痕印與相驗卷第十六頁正面下方照片中車號
      ＦＮ─六八號曳引車右後外側前輪之輪胎痕印極為相似（一者為拓印、一者為
      照片，無法據為相符之結論），此有該局八十九年一月七日（八九）陸（三）
      字第八八０八九五五七號鑑定通知書一份附於本院審理卷內可查；而被害人蘇
      進財屍體左小腿有撞擊傷，左手臂部分有疑似大型輪胎痕跡，且右胸多支肋骨
      骨折（但外表未見外傷）（見前開驗斷書及相驗筆錄），復參以前開證人甲○
      ○之證述，足認被害人應係遭被告曳引車右後外側前車輪所彈撞後始倒地。
（四）雖被告所辯被害人機車後方應非被告曳引車所撞擊，惟蘇進財之機車確係經被
      告曳引車右後外側前輪所輾壓，並發生相當大之輾壓聲響二、三聲，已據證人
      甲○○證述如前，且蘇進財之機車凹陷亦因擦撞擠壓變形，機車車尾並已輾碎
      （見相驗卷第四頁正面至第六頁正面照片六張所示），證人甲○○目擊後即騎
      乘機車追趕被告車輛，並看清被告曳引車之車牌號碼ＦＮ─六八號，且被害人
      蘇進財背部復有與被告所駕曳引車右後前輪輪胎痕印相符之屍班，是被告所辯
      ，均不足採信。此外，並有道路交通事故調查報告表一份在卷足徵（附於本院
      審理卷內）。按汽車行駛時，駕駛人應注意兩車併行之間隔，並隨時採取必要
      安全措施，道路交通安全規則第九十四條第三項定有明文。被告於右揭時地駕
      車自應注意遵守上開道路交通安全規定，其既係自後欲超越被害人機車行駛，
      對於與兩車併行應保持安全之間隔，實無不能注意之理，竟能注意而疏未注意
      當時兩車併行間隔致肇車禍，其有過失甚為顯然，且被告過失行為與被害人死
      亡間，有相當因果關係。本件事證明確，被告過失傷害犯行洵堪認定。
二、查被告乙○○係受僱於駿彪公司載運水泥之司機，業據其陳明於卷，乃從事以駕
    駛為業務之人，核其前開所為，係犯刑法第二百七十六條第二項業務過失致死罪
    。爰審酌被告素行、其於本件交通事故之過失情節及程度非輕、對被害人及家屬
    所生損害、與犯後矢口否認、態度非佳，復不願與被害人家屬商談和解事宜等一
    切情狀，量處如主文所示之刑，以示懲儆。至被告乙○○於肇事後雖有駕車駛離
    現場之行為，惟刑法第一百八十五條之四所定駕駛動力交通工具肇事致人死傷而
    逃逸罪，行為人主觀上仍須具有駕駛動力交通工具肇事致人死傷而逃逸之故意，
    本件被告乙○○於肇事後，被告否認知悉當時其所駕車輛有撞擊被害人蘇進財，
    而依據甲○○前開證言，亦無法認定被告當時確實知悉其車有撞擊被害人及機車
    之情，故無積極證據足以證明被告乙○○有肇事逃逸之故意，從而並不構成刑法
    第一百八十五條之四之罪，附此敘明。
據上論斷，應依刑事訴訟法第二百九十九條第一項前段，刑法第二百七十六條第二項
，罰金罰鍰提高標準條例第一條前段，判決如主文。
本案經檢察官楊四猛到庭執行職務
中      華      民      國    八十九    年      二      月     十一     日
                                      臺灣板橋地方法院交通法庭
                                          法  官  陳  翠  琪
右正本證明與原本無異。
如不服本判決，應於判決送達後十日內，向本院提出上訴狀。
                                          書記官  曹  秋  冬
中      華      民      國    八十九    年      二      月     十五     日
附錄本案論罪科刑法條全文
刑法第二百七十六條
  因過失致人於死者，處二年以下有期徒刑、拘役或二千元以下罰金。
  從事業務之人，因業務上之過失犯前項之罪者，處五年以下有期徒刑或拘役，得
  併科三千元以下罰金。


司法院資訊處製作；財團法人民間司法改革基金會備份。
